臺灣高雄地方法院刑事判決　　　　　　94年度交簡上字第59號
上　訴　人　甲○○　男　55歲（民國38年10月15日生）
即　被　告
上列上訴人即被告因過失傷害案件，不服臺灣高雄地方法院交通
法庭93年度交簡字第3015號中華民國94年2 月3 日第一審簡易判
決（聲請簡易判決處刑案號93年度偵字第19705 號），提起上訴
，本院管轄之第二審合議庭判決如下：
    主  文
上訴駁回。
    事  實
一、甲○○於民國93年6 月14日晚間8 時10分許，駕駛車牌號碼
    ＹＳ─2279號之自用小客車，沿高雄市○○區○○路由東向
    西方向行駛，途經該路段與明芳街交岔路口，欲左轉明芳街
    時，適有乙○○駕駛車牌號碼ＧＭ8 —452 號重型機車，沿
    高雄市○○路對向車道，由西向東方向直行而來。甲○○本
    應注意汽車行駛至交岔路口，左轉彎時，應行至交岔路口中
    心處左轉，不得搶先左轉，且轉彎車應讓直行車先行。而當
    時天候晴朗，柏油市區道路○路面乾燥，無缺陷，無障礙物
    ，夜間有照明，視距良好之情形，並無不能注意之情形。其
    疏未注意應駕駛前述自用小客車至交岔路口中心處左轉，竟
    於甫進入上述交岔路口之際，即搶先左轉，復未讓乙○○對
    向而來之直行車先行，致其所駕駛上述自小客車左前頭，與
    乙○○所駕駛之前述重型機車之左側車身，在上述交岔路口
    內發生碰撞，乙○○因而人車倒地，受有尾椎挫傷、背部挫
    傷、左手肘挫傷及左膝擦傷等傷害。
二、案經乙○○訴由高雄市政府警察局小港分局報告臺灣高雄地
    方法院檢察署檢察官偵查後聲請簡易判決處刑。
    理  由
一、本件訊據上訴人即被告甲○○固坦承於上述時地與告訴人乙
    ○○所駕駛之機車發生碰撞，告訴人乙○○受有背部挫傷、
    左手肘挫傷及左膝擦傷等傷害，但否認有過失傷害之犯行，
    辯稱：「我車子左轉之後，告訴人車速也滿快，他已經看到
    我的車子，但是來不及煞車，才撞到我的車子，發生擦撞後
    ，他機車當然就滑行到明芳街路口過去，後來我有打電話報
    案，救護車過來，我也跟著告訴人去醫院。公訴人所述不公
    平，告訴人之機車與我發生擦撞時，是在馬路之斑馬線，是
    因為我的撞擊導致滑行到明芳街那邊路口。告訴人之骨折傷
    勢不是我們車禍事故所造成，是舊傷。告訴人之太太也有告
    訴我太太說，她先生原本就有骨折之舊傷」等語。
二、惟查：
  (一)證人即告訴人乙○○於本院審理時具結後證稱：「（檢察官
    問：去年6 月14日晚上8 點多，在漢民路與明芳街口發生車
    禍？）是的。（檢察官問：當天情形如何？）當天是我下班
    後，騎乘機車從漢民路要回去，當時路口是綠燈直行，人車
    很多，但我車速不快，一下子被告甲○○就從對向車道由東
    往西左轉車子過來，我車子是由西往東方向行駛，兩車發生
    擦撞。（檢察官問：車子被撞擊到何處？）就在車子左側車
    身。（檢察官問：甲○○車子的哪個部分撞到你的車子？）
    被告之車頭撞到我的車子。（檢察官問：當時那個甲○○要
    左轉時，有無打方向燈？）我沒有注意。（檢察官問：當時
    甲○○左轉時，車速如何？）我也不知道，我是直行車，他
    沒有讓我，一下子撞過來。（檢察官問：當時那個撞到時，
    你的車子已經過了明芳街與漢民路之交岔路口之中心點？）
    是的。（審判長問：你的脊椎是何時受傷？）我之前受過傷
    ，開過刀，但是已經完全好了，這次脊椎受傷是這次車禍事
    故造成的」等語（參94年5月5日審判筆錄第3至4頁）。
  (二)是由證人即告訴人乙○○之證詞，可知證人乙○○於93年6
    月14日晚上8 時10分許，駕駛ＧＭ8 —452 號機車，沿高雄
    市○○路由西往東方向行駛。當時之交通號誌係綠燈，於行
    經漢民路與明芳街之交岔路口，且於通過該交岔路口之中心
    點時，適有被告甲○○駕駛上述自用小客車，沿漢民路之對
    向車道，由東往西方向行駛，在甫到達前述交岔路口時，旋
    即左轉，被告之自用小客車之車頭撞及證人乙○○機車左側
    。證人乙○○之脊椎以前雖受過傷，但已痊癒，此次脊椎受
    傷是因本次車禍所造成等情。
  (三)依據卷附之道路交通事故現場圖、道路交通事故調查報告表
    及照片（參警卷第8 至17頁）所示，可知被告甲○○所駕駛
    之ＹＳ─2279號自用小客車，係停於高雄市○○路與明芳街
    交岔路口中心點東方，位於高雄市○○路西往東方向之快車
    道上，亦即在被告甲○○行車路線之對向車道上，自用小客
    車之左前保險桿有擦痕。證人即告訴人乙○○之ＧＭ8 —45
    2 號機車，則停於高雄市○○路與明芳街交岔路口中心點東
    方，位於高雄市○○路西往東方向慢車道之行人穿越道上，
    機車之煞車痕達3 點4 公尺，機車之左側車身約中央部位有
    撞擊痕跡。再參酌被告陳稱：「告訴人之機車與我發生擦撞
    時，是在馬路之斑馬線」等語（參94年5 月5 日審判筆錄第
    7 頁第17至18行），足見被告甲○○駕駛上述自用小客車沿
    漢民路由東往西方向行駛，甫至該處行人穿越道，尚未到達
    與明芳街交岔路口之中心點即左轉。而證人乙○○於通過上
    述交岔路口之中心點後，見被告甲○○之自用小客車左轉，
    旋即煞車，但被告甲○○之自用小客車左前保險桿，與證人
    乙○○所駕駛機車左側車身發生擦撞，因而導致證人乙○○
    人車倒地，該部機車則滑至前述行人穿越道上等事實。
  (四)按汽車行駛至交岔路口，左轉彎時，應行至交岔路口中心處
    左轉，不得搶先左轉，且轉彎車應讓直行車先行，此觀道路
    交通安全規則第102 條第1 項第4 款、第6 款之規定甚明。
    而被告甲○○當時駕駛自用小客車由東往西，行經上述交岔
    路口欲行左轉，證人即告訴人乙○○則駕駛機車，於上述路
    段對向車道由西向東直行而來，則被告左轉時，自應注意其
    為左轉車，應駛至交岔路口中心處左轉，不得搶先左轉，且
    應讓告訴人之直行車先行。再當時天候晴朗，無缺陷，無障
    礙物，夜間有照明，視距良好等情，亦有道路交通事故調查
    報告表(一)、現場照片等附卷可憑（參警卷第8 至10頁、第13
    至17頁），是被告並無不能注意之情事，其疏未注意前述規
    定，竟於甫進入上述交岔路口之際，即搶先左轉，復未讓告
    訴人乙○○對向而來之直行車先行，致其所駕駛上述自小客
    車左前頭與告訴人乙○○之機車左側發生擦撞，被告就本件
    交通事故之發生，顯有過失，被告前述辯解，應為卸責之詞
    ，不足為採。而告訴人因本件車禍而受有尾椎挫傷、背部挫
    傷、左手肘及左膝擦傷之傷害，安泰醫院、茂隆骨科醫院診
    斷證明書3 份在卷可參，被告之過失犯行與證人即告訴人乙
    ○○之傷害間，顯有相當因果關係；雖被告辯稱證人即告訴
    人乙○○脊椎之傷害係舊傷，但依據安泰醫院94年4 月1日
    醫總字第3349號函及該函所附之病歷表，及茂隆骨科醫院94
    年4 月1 日茂字第940040115 號函所示（附於94年3 月25日
    準備程序筆錄之後），可知證人即告訴人乙○○於93年6 月
    14日急診病歷並無尾椎挫傷病史，經Ｘ光檢查顯示有第五腰
    椎第一薦椎滑脫曾施手術等情；證人即告訴人乙○○於923
    年6 月14日就診，經診斷為尾椎挫傷、左手肘挫傷，則證人
    即告訴人乙○○所受之尾椎挫傷，顯係本次車禍所造成，足
    見被告此節辯解，係避重就輕之詞，亦不足採信。又本件送
    請高雄市政府交通局車輛行車事故鑑定委員會鑑定之結果，
    亦認被告有轉彎車未讓直行車先行之肇事因素，此有高雄市
    政府交通局車輛行車事故鑑定委員會93年8 月5 日高市車鑑
    字第937501號鑑定竟見書一份附卷可稽（參警卷第6 頁）。
    綜上，被告過失傷害犯行，洵堪認定。
三、核被告甲○○所為，係犯刑法第284 條第1 項前段之過失傷
    害罪。又被告於肇事後，於警察或偵查機關未發覺犯罪前，
    主動向前往處理之員警坦承渠係該車之駕駛人，而接受裁判
    等情，經向製作現場處理員警莊芳歧查證屬實，有公務電話
    紀錄表、交通事故談話紀錄表各一紙附卷可稽（參警卷第12
    頁本院93年度交簡字第3015號卷宗第10、13頁），被告對未
    發覺之犯罪自首接受裁判，應依刑法第62條前段之規定，減
    輕其刑。原審因而適用刑事訴訟法第449 條第1 項前段、第
    454 條第2 項，刑法第284 條第1 項前段、第62條前段、第
    41條第1 項前段，罰金罰鍰提高標準條例第1 條前段、第2
    條之規定，並審酌被告駕駛汽車所違反行經交叉路口左轉彎
    應行至交叉路口中心處左轉、轉彎車應讓直行車先行等交通
    注意義務情節，係本件肇事主因，過失程度比例較高，又告
    訴人因此人車倒地，致受尾椎挫傷、背部挫傷、左手肘及左
    膝擦傷等非輕傷勢，且被告犯後仍執詞否認其有過失，迄今
    尚未與告訴人達成和解，惟符合自首要件等一切情狀，量處
    被告有期徒刑二月，並諭知易科罰金之折算標準，經核認事
    用法並無不當，量刑亦無不妥。上訴人即被告認其車輛已轉
    彎之後直行，被害人之車速過快才撞及其車輛，指摘原判決
    不當，並無可採，其上訴為無理由，應予駁回。
據上論斷，依刑事訴訟法第455 條之1 第1 項、第3 項、第368
條，判決如主文。
本案經檢察官丙○○到庭執行職務。
中　　華　　民　　國　　94　　年　　5 　　月　　23　　日
                  交通法庭審判長法  官    張世賢
                                法  官    王啟明
                                法  官    呂曾達
以上正本證明與原本無異。
本件不得上訴。
中　　華　　民　　國　　94　　年　　5 　　月　　23　　日
　　　　　　　　　　　　　　　　書記官    林慧君
